最高法院刑事判決　　　　　　　　　　　　　　　八十七年度台上字第三八四四號
　　上　訴　人　甲○○
　　選任辯護人　高育民律師
　　　　　　　　宣玉華律師
右上訴人因盜匪案件，不服台灣高等法院，中華民國八十七年八月十八日第二審判決
（八十七年度上訴字第一三四二號，起訴案號：台灣板橋地方法院檢察署八十六年度
偵字第七三○三號），提起上訴，本院判決如左：
    主  文
原判決撤銷，發回台灣高等法院。
    理  由
本件原判決認定上訴人甲○○於八十四年八月間，在中國時報分類廣告欄，見王清文
刊登販售一九九四年份、車牌ＨＧ－九七九九號之賓士車廣告，竟意圖為自己不法所
有，先以電話佯稱查看該賓士車之車況，而與王清文相約於八十四年八月十六日十時
許，在台北縣永和市○○路、中正路口碰面看車，因而知悉該車停放之位置，旋於同
日晚間多次以電話聯絡王清文後，詐稱願以新台幣（下同）一百三十萬元之價格，購
買上開賓士車，而約定於翌日上午九時三十分許，在台北縣永和市○○路一○九號六
樓王清文住處簽約，並要求王清文將該賓士車之車籍資料及鑰匙備妥，王清文誤信為
真，因而陷於錯誤，乃依約備妥車籍資料等文件及該車鑰匙，上訴人遂攜帶預購之鉤
鋼刀一把，藏放於王清文該住處六、七樓之樓梯間後，進入王清文住處，偽稱其朋友
已前往中國信託商業銀行提款，要求王清文先簽其自備之汽車買賣切結書，王清文不
疑有他，乃填寫完畢，並與甲○○下樓影印該切結書；嗣王清文久候甲○○之朋友仍
未見提款前來，乃略生疑慮，甲○○見狀，即佯以行動電話聯絡其朋友而推稱因無法
收到訊號未能通話，並表示欲前往上開銀行找其朋友瞭解狀況，經王清文表示願以機
車載甲○○同行，甲○○無法推託，並見難以詐取得逞，竟另起殺人及強取車籍資料
等物之概括犯意，於門口穿妥鞋襪後，即諉稱欲再聯絡其朋友，要求王清文入內取電
話交其使用，而乘王清文返身之際，拔取預藏之鉤鋼刀，朝王清文胸部猛刺，深達胸
腔四公分，致王清文不能抗拒後，欲入內強取上開車籍資料、鑰匙等物，惟因王清文
仍奮力掙扎、推擠及抵抗而未遂，二人並相互扭打擠入電梯，到達樓下時，王清文大
喊「搶劫」，且適王清文之妻黃美環返回，甲○○始倉皇逃逸，而王清文因之受有穿
刺傷等傷害，經緊急送醫救治，始幸免於死，並扣得甲○○所有之鉤鋼刀一把等情。
因而維持第一審論處上訴人意圖為自己不法之所有，以詐術使人將本人之物交付，未
遂；及強劫而故意殺人，未遂之罪刑，駁回上訴人在第二審之上訴，固非無見。
惟查：(一)原判決事實認上訴人欲向王清文詐騙該賓士車，要求王清文簽妥汽車買賣切
結書，嗣見難以得逞，始起意殺人及強取車籍資料等物，而認上訴人有詐款取財未遂
犯行等情。然查卷內並無該汽車買賣切結書，事實究竟如何，原審未予調查，自有應
於審判期日調查之證據未予調查之違法。又原判決事實認定上訴人攜帶預購之鉤鋼刀
一把，藏放在王清文該住處六、七樓樓梯間；又認上訴人見難以詐取得逞，起意殺人
及強取被害人王清文之車籍資料等物，乘王清文返身之際，拔取預藏之鉤鋼刀，朝王
清文胸部猛刺等情。則上訴人攜至王清文該住處之鉤鋼刀究係藏於王清文該住處六、
七樓之樓梯間，抑或是預藏於身上，尚屬不明。(二)依刑事訴訟法第九十五條第二款之
規定，訊問被告應先告知得保持緘默，無須違背自己之意思而為陳述。則被告於受訊
問時原有保持緘默之權利，為法所明定。原判決理由竟認上訴人「就警員告以告訴人
所指訴各節時，均拒絕回答，已見其心虛之情」云云，其採證已違背論理法則。(三)另
上訴人於偵查、及第一、二審均辯稱：王清文欠伊債務，伊前往催討云云，並請求傳
訊證人林文誠、吳佳林等人以證其實。實情如何，自有傳訊上開二證人之必要，原審
亦認有傳訊證人之必要而傳喚該二證人，惟經傳喚未到庭後，即未再予傳喚，其調查
能事亦有未盡。上訴意旨指摘原判決為不當，非無理由，應認有撤銷發回更審之原因
。
據上論結，應依刑事訴訟法第三百九十七條、第四百零一條，判決如主文。
中      華      民      國    八十七    年     十一     月     十一     日
                              最高法院刑事第九庭
                                  審判長法官  吳  雄  銘
                                        法官  池  啟  明
                                        法官  石  木  欽
                                        法官  王  憲  義
                                        法官  陳  正  庸
      右正本證明與原本無異
                                              書  記  官
中      華      民      國    八十七    年     十一     月     十八     日
